臺灣嘉義地方法院刑事判決
110年度金訴字第21號
公  訴  人  臺灣嘉義地方檢察署檢察官
被      告  余武恒




選任辯護人  李春卿律師
上列被告因加重詐欺等案件，經檢察官提起公訴（109年度偵字
第8912號、109年度少連偵字第8號），本院判決如下：
    主  文
甲○○犯三人以上共同詐欺取財罪，累犯，處有期徒刑壹年拾月。
    事  實
一、甲○○加入由「三龍」、乙○○、洪千懿、吳振嘉（後三人涉犯
    加重詐欺等案件，經檢察官以109年度偵字第10574 號追加
    起訴，現由本院以109年度金訴字第173號案件審理中）及真
    實姓名年籍不詳之成年男子所組成之三人以上，以實施詐術
    為手段，具有持續性、牟利性及結構性組織之詐欺集團犯罪
    組織（下稱本案詐欺集團），基於加入詐欺集團擔任「收水
    」工作之詐欺犯意而於109年7月中旬至7月底參與上揭犯罪
    組織，並聽從「三龍」之指示前往向車手拿取被害人之款項
    ，再交由詐欺集團上游成員，且使用暱稱「財福」之帳號透
    過通訊軟體TELEGRAM群組與其他詐欺成員聯絡。謀議既定，
    甲○○、「三龍」、乙○○、洪千懿、吳振嘉及該詐欺集團之其
    他成員即共同意圖為自己不法所有，基於三人以上共同詐欺
    取財及掩飾、隱匿特定犯罪所得之去向、所在之洗錢犯意聯
    絡，先由集團某成員，於民國109年8月3日某時，撥打電話
    給丙○○，佯稱為其舅舅，要求其匯款新臺幣（下同）15萬元
    至其指定之不知情盧艾璇（莊宜庭及少年沈○廷共同詐騙盧
    艾璇以取得帳戶而涉犯詐欺案件，業經檢察官以109年度少
    連偵字第96號提起公訴，經本院以110年度嘉原簡字第3號判
    決有罪及經本院少年庭以109年度少調字第369號裁定在案）
    所有之中華郵政股份有限公司帳號0000000-0000000號帳戶
    （下稱郵局帳戶）內，以免支票跳票云云，丙○○而陷於錯誤
    ，遂於同日下午1時許依指示匯款至指定帳戶內。嗣集團成
    員吳振嘉得知前開郵局帳戶已有款項匯入，遂指示集團成員
    之少年沈○廷、羅○翔二人前往嘉義縣太保市北港路「統一超
    商嘉保門市」，於同日下午1時23分11秒至同時31分35秒許
    ，持上開郵局帳戶之提款卡利用自動櫃員機接續提領7筆各2
    萬元、1筆9千元（合計14萬9千元）後，一同前往嘉義市○區
    ○○路0000號全家便利商店北港店前，將款項轉交給吳振嘉指
    示乘坐乙○○駕駛車牌號碼0000-00號自用小客車之洪千懿；
    此時甲○○即接獲通知於同日下午1時30分許，駕駛車牌000-0
    000號之自小客車抵達嘉義市○區○○路0000號台亞加油站旁之
    統一超商嘉高門市前，等待乙○○及洪千懿前來，待乙○○於同
    日下午1時42分許，駕車搭載洪千懿抵達現場後，甲○○隨即
    上前至乙○○所駕駛自用小客車處取款，再依指示駕車前往彰
    化市交流道下某不詳路口加油站附近，將所收取之贓款全數
    轉交給「三龍」所指示之成年男子，以此方式迂迴層轉，隱
    匿該詐欺之犯罪所得之所在、去向。
二、案經劉世生訴由嘉義縣警察局報告臺灣嘉義地方檢察署檢察
    官偵查起訴。
    理  由
一、證據能力部分：
  ㈠關於被訴違反組織犯罪防制條例之供述證據部分：
    按組織犯罪防制條例第12條第1項中段規定：「訊問證人之
    筆錄，以在檢察官或法官面前作成，並經踐行刑事訴訟法所
    定訊問證人之程序者為限，始得採為證據」，係以立法排除
    被告以外之人於警詢或檢察事務官調查中所為之陳述，得適
    用刑事訴訟法第159條之2、第159條之3及第159條之5之規定
    ，是證人於警詢時之陳述，於違反組織犯罪防制條例案件，
    即絕對不具有證據能力，自不得採為判決基礎（最高法院97
    年度台上字第1727號、102年度台上字第3990號判決意旨參
    照）。又上開組織犯罪防制條例第12條第1項規定，係排除
    一般證人於警詢陳述之證據能力之特別規定，然被告於警詢
    之陳述，對被告本身而言，則不在排除之列（最高法院102
    年度台上字第2653號判決意旨參照）。查本件告訴人、共犯
    等於警詢時之陳述，均屬被告以外之人於審判外之陳述，依
    前揭規定及說明，於違反組織犯罪防制條例之罪名，即絕對
    不具證據能力，不得採為判決基礎（然就加重詐欺取財等其
    餘罪名則不受此限制），惟仍得作為彈劾證據之用。又被告
    自己之供述，自不在組織犯罪防制條例第12條第1項規定之
    排除之列，除有不得作為證據之例外，自可在有補強證據之
    情況下，作為證明被告自己犯罪之證據。
  ㈡關於共同加重詐欺取財、違反洗錢防制法之供述證據部分：
    被告以外之人於審判外之言詞或書面陳述，除法律有規定者
    外，不得作為證據，刑事訴訟法第159條第1項固定有明文。
    惟被告以外之人於審判外之陳述，雖不符同法第159條之1至
    第159條之4之規定，而經當事人於審判程序同意作為證據，
    法院審酌該言詞陳述或書面陳述作成時之情況，認為適當者
    ，亦得為證據；又當事人、代理人或辯護人於法院調查證據
    時，知有第159條第1項不得為證據之情形，而未於言詞辯論
    終結前聲明異議者，視為有前項之同意，同法第159條之5第
    1項、第2項亦有明文規定。本判決下列認定事實所引用之所
    有供述證據，均經依法踐行調查證據程序，檢察官、被告甲
    ○○及辯護人對本判決所引用被告以外之人於審判外之言詞或
    書面陳述均同意有證據能力（見本院金訴卷第205至206頁）
    ，且迄於本院言詞辯論終結前均未表示異議，而該等證據之
    取得並無違法情形，且與本件待證事實具有關連性，核無證
    明力明顯過低之事由，本院審酌各該證據作成時之情況，並
    無不當之情形，認以之作為證據應屬適當，爰依刑事訴訟法
    第159 條之5 規定，認有證據能力。
  ㈢其餘資以認定本案犯罪事實之非供述證據（詳後述），亦查
    無違反法定程序取得之情形，依刑事訴訟法第158 條之4 反
    面解釋，應具證據能力。 
二、認定事實所憑之證據及理由：
    訊據被告固不否認有於上揭時、地向共犯乙○○及洪千懿拿取
    現金14萬9千元後，依指示駕車前往彰化市交流道下某不詳
    路口加油站附近，將所收取之贓款全數轉交給「三龍」所指
    示之成年男子，惟矢口否認有何參與組織犯罪、加重詐欺、
    洗錢等犯行，辯稱：我不知道那是贓款，以為是做土方的錢
    云云。經查：
  ㈠告訴人劉世生如何遭詐騙集團成員施以詐術，匯款至上開郵
    局帳戶內，並由少年沈○廷、羅○翔二人於上揭時、地持提款
    卡利用自動櫃員機接續提領14萬9千元後，將款項轉交給乙○
    ○、洪千懿，再由被告於上揭時、地向乙○○及洪千懿拿取14
    萬9千元，並將該款項交付給綽號「三龍」所指定真實姓名
    、年籍均不詳之成年男子乙節，業據被告所供承不諱（見本
    院金訴卷第206、288至289、3778至379頁），及告訴人劉世
    生於警詢時之指訴在卷（見少連偵卷第45至46頁）、共犯洪
    千懿於警詢中所為之陳述（見本院金訴卷第68至79頁，警卷
    第23至28、30至33頁，偵卷第37至42、45至48頁）、證人賴
    柏丞於警詢中所為之證述（見警卷第34至44頁，偵卷第87至
    97頁）、共犯證人乙○○於警詢、偵查中所為之證述（見偵卷
    第25至36頁，本院金訴卷第138至140頁）、證人羅○翔於警
    詢中所為之證述（見本院金訴卷第80至89、92至97頁）、證
    人盧艾璇於警詢中所為之證述（見本院金訴卷第100至102頁
    ）、證人沈○廷於警詢、偵查中所為之證述（見本院金訴卷
    第145至149、155至162頁）、證人莊宜廷於偵查中所為之證
    述（見本院金訴卷第155至162頁），並有雲林縣警察局臺西
    分局四湖分駐所陳報單、受理詐欺案件165反詐騙平臺系統
    檢核表、受理各類案件紀錄表、受理刑事案件報案三聯單、
    內政部警政署反詐騙諮詢專線紀錄表、受理詐騙帳戶通報警
    示簡便格式表、金融機構聯防機制通報單（見少連偵卷第47
    至52頁，本院金訴卷第103至104頁）、郵政存簿儲金簿封面
    及內頁影本、存款人收執聯、手機畫面翻拍照片（見本院金
    訴卷第105至106頁）、郵局帳戶客戶歷史交易清單（見本院
    金訴卷第150頁）、警政署統計銀行ATM車手提領時間及地點
    （見本院金訴卷第107頁）、指認犯罪嫌疑人紀錄表（見警
    卷第19至21頁，偵卷第65至68頁）、嘉義縣警察局刑事警察
    大隊指認犯罪嫌疑人紀錄表6紙（見警卷第29頁正反面、第4
    3至48頁，偵卷第43至44、49至50、99至102頁，本院金訴卷
    第90至91、98至99頁）、監視器錄影畫面翻拍照片（查緝過
    程照片）（見警卷第49至56頁，偵卷第71至78頁）、手機聯
    絡資訊畫面翻拍照片（見偵卷第69頁）、臺灣嘉義地方檢察
    署檢察官109年度偵字第10574號、109年度少連偵字第135、
    139、142號追加起訴書、109年度少連偵字第96號起訴書（
    見本院金訴卷第23至32頁）、監視器錄影畫面翻拍照片（見
    本院金訴卷第108至136頁）、嘉義縣警察局刑事警察大隊搜
    索扣押筆錄、扣押物品目錄表、扣押物品收據、同意搜索書
    （見本院金訴卷第163至169頁）、中華郵政股份有限公司11
    0年10月6日儲字第1100275257號函暨客戶歷史交易清單（見
    本院金訴卷第299至301頁）各1份存卷可稽，此部分事實，
    首堪認定。
  ㈡至被告雖以上開情詞置辯，惟查：
  ⒈詐欺集團成員為順利訛詐財物，並躲避檢警查緝，無不縝密
    規劃設局、分工精細，例如成立詐騙機房，再由機房內之話
    務手對被害人實施詐術，另有專責水房整合詐騙金流，及透
    過車手集團負責匯款、提款等，參與人數眾多，分工亦甚為
    縝密，需相當規模之人力及資金。況且，臺灣金融機構及其
    分支眾多，一般民眾均得自行向金融機構申請開立帳戶使用
    ，並至各處提款機提領款項，極為便利，倘若款項來源正當
    ，根本沒有必要使用他人帳戶或委請他人代為提領後層層轉
    交；尤以涉及高額款項之存、提及轉匯，即使自己不便辦理
    ，為杜絕風險，也會交由關係緊密而有相當信賴基礎之人代
    為處理，自不可能委由陌生之第三人代為辦理。是以，苟非
    意在掩飾、隱匿真實身分及犯罪所得之去向，實無刻意委由
    陌生人代為拿取存款之必要。
  ⒉被告與「三龍」、乙○○、洪千懿本不相識，在無任何信賴基
    礎之情形下，乙○○、洪千懿即依指示將其收取的款項交付予
    毫不認識之且受「三龍」前往取款之被告，且無任何收據為
    憑，雙方來往情形，在在可疑，良以現今詐欺集團分工細膩
    ，行事亦相當謹慎，詐欺集團派遣前往實際從事收受、交付
    等傳遞款項任務之人，關乎詐欺所得能否順利得手，且因遭
    警查獲或銀行通報之風險甚高，參與傳遞款項之人必須隨時
    觀察環境變化以採取應變措施，否則取款現場如有突發狀況
    ，指揮者即不易對該不知內情之人下達指令，將導致詐騙計
    畫功敗垂成，如參與者對不法情節毫不知情，甚至將款項私
    吞，抑或在現場發現上下游係從事違法之詐騙工作，更有可
    能為自保而向檢警或銀行人員舉發，導致詐騙計畫功虧一簣
    ，則詐欺集團指揮之人非但無法領得，甚且牽連集團其他成
    員，是詐欺集團實無可能派遣對其行為可能涉及犯罪行為一
    事毫無所悉之人，擔任傳遞款項之工作。再參以共犯洪千懿
    於警詢時供承：我只知道向我們收水的兩名男子，一名綽號
    叫「財福」，另一名綽號叫「金旺來」，我在群組內得知有
    這兩個人，我老公乙○○交付詐欺贓款予這兩人時我都有在場
    ，我們有另外一個通訊軟體TELEGRAM群組（名稱我忘記了）
    ，該群組內有吳振嘉（綽號：阿強）、我老公乙○○、我本人
    、綽號「財福」男子及綽號「金旺來」男子，我們將向車手
    收取之詐欺贓款交給吳振嘉（綽號：阿強）後，吳振嘉會將
    部分抽庸抽出，再將剩餘贓款交付予綽號「財福」男子（即
    被告）及綽號「金旺來」男子，他們兩名男子應該是吳振嘉
    所屬詐欺集團的上層等語（見警卷第27至29頁，偵卷第41至
    42頁）；核與共犯乙○○於警詢時稱：我都是利用微信軟體與
    綽號「阿強」男子聯絡，我微信暱稱「阿凱」，他微信暱稱
    「劉華強」，其真實姓名為吳振嘉，我參與詐欺分工為幫吳
    振嘉收取詐欺贓款（俗稱收水）等語（見偵卷第33頁）相符
    ，再參諸被告於警詢時供承：綽號「三龍」男子指示我去收
    取詐欺贓款，我問他那我要向誰收錢，他就叫我加暱稱「劉
    華強」男子之通訊軟體TELEGRAM帳戶，之後由「劉華強」拉
    我進入該群組（名稱：財神，後面兩個字忘記了），均是「
    劉華強」在群組中傳送收錢及金額的訊息…如果「劉華強」
    沒空，就叫我向乙○○收取金錢（2次）；我於109年7月（詳
    細時間不詳）加入該通訊軟體TELEGRAM群組（名稱：財神，
    後面兩個字忘記了），群組成員有我（暱稱「財福」）、暱
    稱「劉華強」、乙○○（暱稱忘記了）、盧俊丞（暱稱「金旺
    來」）；我看到通訊軟體TELEGRAM群組內暱稱「劉華強」男
    子傳訊息指示「說人到了」，我才下車去跟乙○○所駕駛之自
    小客車接頭，我打開該車右後車門，車前座一位女子拿一個
    牛皮紙袋給我後，我就馬上收到我的黑色側背包內，我就走
    回去我的車上；我知道那牛皮紙袋內是裝錢，因為TELEGRAM
    群組是叫我去收錢，也有傳簡訊說多少金額，但「三龍」教
    我不用清點金額，收錢回來即可等語（見警卷第6至8、13至
    14頁），既共犯洪千懿、乙○○與被告均係加入通訊軟體TELE
    GRAM內同一群組，則被告自應知悉群組內所有之訊息，何以
    共犯洪千懿尚知悉組織內上下層關係，而被告卻諉為不知之
    道理？可知被告係知悉所拿取之款項係詐欺贓款，且亦知悉
    贓款層層轉交係為躲避追查據此，堪信被告對「三龍」、乙
    ○○、洪千懿、吳振嘉及其等所屬詐欺集團成員之詐欺行為，
    縱非毫無所悉，亦係有所預見。
  ⒊按共同實施犯罪行為之人，在合同意思範圍以內，各自分擔
    犯罪行為之一部，相互利用他人之行為，以達其犯罪之目的
    者，即應對於全部所發生之結果，共同負責。且共同正犯之
    意思聯絡，原不以數人間直接發生者為限，即有間接之聯絡
    者，亦包括在內。如甲分別邀約乙、丙犯罪，雖乙、丙間彼
    此並無直接之聯絡，亦無礙於其為共同正犯之成立（最高法
    院92年度台上字第5407號判決要旨參照）。本件被告透過詐
    欺集團成員「三龍」指示前往跟受共犯吳振嘉指示之乙○○、
    洪千懿拿取款項，雖與其他共犯間無直接之聯絡，仍無礙於
    其為共同正犯之成立。又被告明知提領之款項為詐騙不法所
    得，為圖事成後可得到報酬，仍決意參與該集團擔任提領贓
    款之工作，促使該集團成員得以順利完成詐欺取財之行為，
    足認被告二人係基於為自己犯罪之意思而參與該集團實行犯
    罪之分工。且依該詐騙集團之犯罪型態，係由多人分工合作
    方能完成，倘其中某一環節脫落，將無法順利達成詐欺取財
    結果，該集團成員雖因各自分工不同而未必自始至終參與其
    中，惟其所參與之部分行為，仍係相互利用集團其他成員之
    行為，以促成犯罪之結果，而遂行犯罪目的，是被告二人主
    觀上具有參與詐欺犯罪之認識，客觀上亦有行為之分工，自
    應對參與之不法犯行及所發生之犯罪結果共同負責，為共同
    正犯。再被告聽從「三龍」指示向共犯乙○○、洪千懿拿取款
    項，再將贓款交給「三龍」指定之成年男子，是被告主觀上
    當有「三人以上」共同犯詐欺取財罪之認識。
  ⒋至被告雖供承綽號「三龍」之人即「丁○○」，並提供其手機
    內與「三龍」之聯絡資訊畫面翻拍照片及「丁○○」中華民國
    護照影本1份（見偵卷第69頁，本院金訴卷第225頁），惟該
    人早於106年1月16日已出境而遷出國外迄今，且其於107年9
    月6日及109年11月6日分別經臺灣臺中地方檢察署、臺灣彰
    化地方檢察署發佈通緝在案，有個人基本資料、入出境資訊
    連結作業、臺灣高等法院被告前案紀錄表（見本院金訴卷第
    243至249頁），因該人無法到庭作證，且依被告所提供之證
    述，亦難認該人即綽號「三龍」本人，自無法遽此採信被告
    主觀上不知悉款項為贓款之說詞，而為有利於被告之認定。
  ㈢綜上，本件事證明確，被告上開犯行洵堪認定，應依法論科。
三、論罪科刑：
  ㈠按刑罰責任之評價與法益之維護息息相關，對同一法益侵害
    為雙重評價，是過度評價；對法益之侵害未予評價，則為評
    價不足，均為法之所禁。又加重詐欺罪，係侵害個人財產法
    益之犯罪，其罪數之計算，核與參與犯罪組織罪之侵害社會
    法益有所不同，審酌現今詐欺集團之成員皆係為欺罔他人，
    騙取財物，方參與以詐術為目的之犯罪組織。倘若行為人於
    參與詐欺犯罪組織之行為繼續中，先後多次為加重詐欺之行
    為，因參與犯罪組織罪為繼續犯，犯罪一直繼續進行，直至
    犯罪組織解散，或其脫離犯罪組織時，其犯行始行終結。故
    該參與犯罪組織與其後之多次加重詐欺之行為皆有所重合，
    然因行為人僅為一參與犯罪組織行為，侵害一社會法益，屬
    單純一罪，應僅就「該案中」與參與犯罪組織罪時間較為密
    切之首次加重詐欺犯行論以參與犯罪組織罪及加重詐欺罪之
    想像競合犯，而其他之加重詐欺犯行，祗需單獨論罪科刑即
    可，無需再另論以參與犯罪組織罪，以避免重複評價。是如
    行為人於參與同一詐欺集團之多次加重詐欺行為，因部分犯
    行發覺在後或偵查階段之先後不同，肇致起訴後分由不同之
    法官審理，為裨益法院審理範圍明確、便於事實認定，即應
    以數案中「最先繫屬於法院之案件」為準，以「該案件」中
    之「首次」加重詐欺犯行與參與犯罪組織罪論以想像競合。
    縱該首次犯行非屬事實上之首次，亦因參與犯罪組織之繼續
    行為，已為該案中之首次犯行所包攝，該參與犯罪組織行為
    之評價已獲滿足，自不再重複於他次詐欺犯行中再次論罪，
    俾免於過度評價及悖於一事不再理原則。至於「另案」起訴
    之他次加重詐欺犯行，縱屬事實上之首次犯行，仍需單獨論
    以加重詐欺罪，以彰顯刑法對不同被害人財產保護之完整性
    ，避免評價不足(最高法院109年度台上字第3945號判決意旨
    參照)。被告參與「三龍」及其他成員組成之詐欺集團，成
    員中有人使用電話向告訴人行騙，使告訴人受騙而將現金匯
    至指定帳戶，被告再按「三龍」指示前往收取車手領得之款
    項，並層轉詐欺集團不詳成員，以隱匿詐欺所得去向，足徵
    該組織架構縝密，分工精細，須投入相當成本及時間始能如
    此為之，並非隨意組成之立即犯罪，核屬組織犯罪防制條例
    第2條規定「3人以上，以實施詐術為手段，所組成具有持續
    性、牟利性之有結構性組織」。又參以被告於警詢時供述：
    交付詐欺贓款4次，時間分別依序為109年7月中旬至7月底、
    同年7月中旬至7月底、109年8月初、109年8月3日（即本案
    ）等語（見警卷第12頁），雖本案並非被告加入本案詐欺集
    團後之事實上首次，惟確係「最先繫屬於法院案件中之「首
    次」加重詐欺犯行，合先敘明。
  ㈡又洗錢防制法第15條之特殊洗錢罪，係在無法證明前置犯罪
    之特定不法所得，而未能依洗錢防制法第14條之一般洗錢罪
    論處時，始予適用。倘能證明所取得之資金係前置之特定犯
    罪（如：詐欺、加重詐欺等犯罪）所得，即應逕以一般洗錢
    罪論處，自無適用特殊洗錢罪之餘地。另過去實務認為，行
    為人對犯特定犯罪所得之財物或利益作直接使用或消費之處
    分行為，或僅將自己犯罪所得財物交予其他共同正犯，祇屬
    犯罪後處分贓物之行為，非本條例所規範之洗錢行為，惟依
    新法規定，倘行為人意圖掩飾或隱匿特定犯罪所得來源，而
    將特定犯罪所得直接消費處分，甚或交予其他共同正犯予以
    隱匿，或由共同正犯以虛假交易外觀掩飾不法金流移動，即
    難認僅單純犯罪後處分贓物之行為，應仍構成新法第2條第1
    或2款之洗錢行為（最高法院108年度台上字第1744號、108
    年度台上字第3086號判決意旨參照）。故被告與「三龍」及
    其他詐欺集團成員，對告訴人施用詐術後，指示告訴人匯款
    至指定帳戶內，由車手提領款項後，將款項交給共犯乙○○、
    洪千懿，再由共犯乙○○、洪千懿將款項交給被告，被告再交
    付給「三龍」指定之成年人，而層層轉交給其他上游成員，
    以隱匿詐欺所得財物之去向，使告訴人交付財物難以繼續追
    查其流向，製造金流斷點，即已該當於洗錢防制法第14條第
    1項之一般洗錢罪。
  ㈢是被告參與由「三龍」及其他成員組成之詐欺集團，與詐騙
    集團成員共同詐騙告訴人之犯行，依上開最高法院判決意旨
    ，應以最先繫屬於法院之案件中首次加重詐欺犯行論罪，本
    案為被告參與詐欺集團後最先繫屬於法院之案件，有臺灣高
    等法院被告前案紀錄表在卷可參，故核被告所為，係犯刑法
    第339條之4第1項第2款三人以上共同犯詐欺取財罪、洗錢防
    制法第14條第1項洗錢罪、組織犯罪防制條例第3條第1項後
    段之參與犯罪組織罪。
  ㈣被告、「三龍」、乙○○、洪千懿、吳振嘉及所屬詐騙集團其
    餘不詳成員間，均具有犯意聯絡及行為分擔，皆應論以共同
    正犯。
  ㈤被告上開所為，係一行為觸犯數罪名之想像競合犯，應依刑
    法第55條規定，各從一重論以刑法第339條之4第1項第2款之
    三人以上共同詐欺取財罪。
  ㈥刑之加重部分：
    被告前因強盜等案件，經臺灣臺中地方法院以97年度訴字第
    583號判決判處有期徒刑8月、5年10月、8年，定應執行刑12
    年2月確定，於107年4月14日假釋出監付保護管束，並於109
    年4月5日假釋期滿未經撤銷，所餘之刑視為已執行完畢，有
    臺灣高等法院被告前案紀錄表1件在卷可按（見本院卷第361
    頁），其於上開有期徒刑執行完畢後，5年以內故意再犯本
    案有期徒刑以上之罪，為累犯，參以大法官會議釋字第775
    號解釋意旨，茲考量被告前已有同為財產犯罪罪質案件經法
    院判處徒刑確定並執行完畢，再犯本案，顯見被告自我克制
    能力及對於刑罰之反應力均薄弱，具有主觀惡性，且予以加
    重刑度，並無致生被告所受之刑罰超過其所應負擔罪責之情
    形，即無罪刑不相當原則，認本案應依刑法第47條第1項之
    規定，加重其刑。
  ㈦爰以行為人之責任為基礎，審酌被告正值壯年，卻不思以正
    途賺取所需，竟貪圖不法利益，而加入本案詐騙集團擔任負
    責收取詐騙所得之收水之工作，於收取款項後，再將之轉交
    予詐騙集團上手，據以隱匿犯罪所得之去向，可見其不僅無
    視法治社會之規範，漠視一般民眾之財產權，造成告訴人之
    財產損失，破壞社會秩序及社會成員間之互信基礎外，更製
    造金流斷點，破壞金流秩序之透明穩定，妨害國家對於犯罪
    之追訴與處罰，致使告訴人遭騙款項益加難以尋回而助長犯
    罪，所為殊值非難，且考量被告所擔任收水角色而遭查獲之
    風險較車手為低，不僅如此，依犯罪實務常情，其所收取之
    報酬亦較其他車手為高，且更接近詐欺集團核心組織，而有
    機會供出整個詐欺集團之分工狀況及核心成員，惟竟飾詞狡
    辯，徒增司法調查成本，應予嚴懲，兼衡被告擔任分工角色
    、迄今未賠償告訴人之財物上損失，及告訴人所受財物損失
    多寡，併考量被告自述教育程度為國中肄業，就讀國中一年
    級下學期，目前與朋友合夥經營工程、土方，負責發包給土
    水、板模、水電工人以賺取仲介費及幫忙3C產品的電腦設備
    ，現亦有規劃從事紙餐具方面產品，最近經濟狀況不良，尚
    無收入，案發當時經濟狀況較現在為佳，未婚，獨居，每月
    負擔租金8千元，未領有身障證明或患有重大疾病，母親健
    在，父親已逝等家庭經濟生活狀況，告訴人表示請依法判決
    等語（見本院金訴卷第51頁之本院電話紀錄表1張）等一切
    情狀，量處如主文欄所示之刑。
四、沒收部分：
  ㈠犯罪所得部分：
    被告於本案拿取款項並轉交後，並未實際領取報酬，業據被
    告供承在卷（見警卷第8頁），復無其他證據證明被告有取
    得任何犯罪所得，故不予宣告沒收。
  ㈡按犯洗錢防制法第14條之罪，其所移轉、變更、掩飾、隱匿
    、收受、取得、持有、使用之財物或財產上利益，沒收之，
    洗錢防制法第18條第1項前段定有明文。關於犯罪行為人犯
    洗錢防制法第14條之罪，其所掩飾、隱匿之財物本身僅為洗
    錢之標的，難認係供洗錢所用之物，故洗錢行為之標的除非
    屬於前置犯罪之不法所得，而得於前置犯罪中予以沒收者外
    ，既非本案洗錢犯罪之工具及產物，亦非洗錢犯罪所得，尤
    非違禁物，尚無從依刑法沒收規定予以宣告沒收，自應依上
    開第18條第1項前段規定予以宣告沒收。且此規定係採義務
    沒收主義，祇要合於前述規定，法院即應為相關沒收之諭知
    ，然該洗錢行為之標的是否限於行為人者始得宣告沒收，法
    無明文，是從有利於被告之認定，倘法條並未規定「不問屬
    於犯罪行為人與否均沒收」時，自仍以屬於被告所有者為限
    ，始應予沒收。查被告於本案所提領之款項固係本案洗錢之
    標的，惟該些款項業經被告交予「三龍」所指定之成年男子
    ，非被告所有，被告亦無事實上之處分權限，依據上開說明
    ，自無從依洗錢防制法第18條第1項前段規定宣告沒收或追
    徵，併此敘明。
據上論斷，應依刑事訴訟法第273條之1第1項、第299條第1項前
段（依裁判簡化原則，僅記載程序法條），判決如主文。
本案經檢察官葉美菁提起公訴，檢察官林俊良、陳則銘到庭執行
職務。
中　　華　　民　　國　　110 　年　　12　　月　　30　　日
                  刑事第二庭  審判長法  官  林正雄
                                    法  官  王品惠 
                                    法  官  黃美綾
以上正本證明與原本無異。
如不服本判決應於收受判決後20日內向本院提出上訴書狀，並應
敘述具體理由；其未敘述上訴理由者，應於上訴期間屆滿後20日
內向本院補提理由書（均須按他造當事人之人數附繕本）「切勿
逕送上級法院」。告訴人或被害人如對於本判決不服者，應具備
理由請求檢察官上訴，其上訴期間之計算係以檢察官收受判決正
本之日期為準。
中　　華　　民　　國　　110 　年　　12　　月　　30　　日
                                    書記官  吳佩芬　　　
附錄本案論罪科刑法條：
中華民國刑法第339條之4：
犯第339條詐欺罪而有下列情形之一者，處1年以上7年以下有期
徒刑，得併科1百萬元以下罰金：
一、冒用政府機關或公務員名義犯之。
二、三人以上共同犯之。
三、以廣播電視、電子通訊、網際網路或其他媒體等傳播工具，
    對公眾散布而犯之。
前項之未遂犯罰之。 
洗錢防制法第14條
有第二條各款所列洗錢行為者，處7年以下有期徒刑，併科新臺
幣5百萬元以下罰金。
前項之未遂犯罰之。
前二項情形，不得科以超過其特定犯罪所定最重本刑之刑。 
組織犯罪防制條例第3條
發起、主持、操縱或指揮犯罪組織者，處3年以上10年以下有期
徒刑，得併科新臺幣1億元以下罰金；參與者，處6月以上5年以
下有期徒刑，得併科新臺幣1千萬元以下罰金。但參與情節輕微
者，得減輕或免除其刑。
具公務員或經選舉產生之公職人員之身分，犯前項之罪者，加重
其刑至二分之一。
犯第1項之罪者，應於刑之執行前，令入勞動場所，強制工作，
其期間為3年。
前項之強制工作，準用刑法第90條第2項但書、第3項及第98條第
2項、第3項規定。
以言語、舉動、文字或其他方法，明示或暗示其為犯罪組織之成
員，或與犯罪組織或其成員有關聯，而要求他人為下列行為之一
者，處3年以下有期徒刑，得併科新臺幣3百萬元以下罰金：
一、出售財產、商業組織之出資或股份或放棄經營權。
二、配合辦理都市更新重建之處理程序。
三、購買商品或支付勞務報酬。
四、履行債務或接受債務協商之內容。
前項犯罪組織，不以現存者為必要。
以第5項之行為，使人行無義務之事或妨害其行使權利者，亦同
。
第5項、第7項之未遂犯罰之。